【裁判字號】    92,簡上,216
【裁判日期】    921015
【裁判案由】    給付票款
【裁判全文】
臺灣高雄地方法院民事判決  九十二年度簡上字第二一六號
    上  訴  人  永駿豐建設工業股份有限公司
    法定代理人  甲○○
    訴訟代理人  乙○○
    被上 訴 人  旭一營造有限公司
                        設高雄.
    法定代理人  丙○○  住同右.
    訴訟代理人  蔡東賢律師
                榆政律師
                馮基源律師
當事人間請求給付票款事件，上訴人對於民國九十二年二月二十七日本院高雄簡易庭
九十一年度雄簡字第三七六二號第一審判決提起上訴，經本院於九十二年十月一日言
詞辯論終結，判決如下：
    主      文
上訴駁回。
第二審訴訟費用由上訴人負擔。
    事實及理由
一、上訴人起訴主張：伊執有原審共同被告陳信諭所簽發，經被上訴人旭一營造有限
    公司背書，由訴外人吳忠宗所交付如附表所示面額（新台幣）二十四萬七千五百
    元之支票一紙（下稱系爭支票），詎屆期提示未獲清償，爰依票據法律關係，請
    求被上訴人與陳信諭連帶給付二十四萬七千五百元，及自附表所示付款提示日起
    至清償日止，按週年利率百分之六計算之利息。經原審為其部分敗訴判決後（陳
    信諭部分經原審判決上訴人勝訴，該部分因陳信諭未上訴已告確定），提起上訴
    ，並於本院聲明：(一)原判決不利上訴人部分廢棄。(二)被上訴人應給付上訴人二十
    四萬七千五百元，及自附表所示付款提示日起至清償日止，按週年利率百分之六
    計算之利息。
二、被上訴人則以：系爭支票「旭一營造有限公司」之背書章，係伊下包吳忠宗未經
    伊允許，擅自持伊交付之工地日報表專用章所蓋用，伊自無庸負背書人付款之責
    。況系爭支票背書並不連續，上訴人不得對伊行使票據追索權等語，資為抗辯。
    並於本院聲明：請求駁回上訴。
三、本件上訴人係依據票據法律關係請求被上訴人給付票款，被上訴人則抗辯系爭支
    票之背書並非真正，且背書亦未連續等語，故本件應審就者為：上訴人可否對被
    上訴人行使系爭支票追索權？茲將本院判斷內容說明如下。
(一)、按執票人應以背書之連續，證明其權利，票據法第三十七條第一項前段定有明文
    。又按系爭本票原記載某甲為受款人，某乙為背書人，但某甲並未背書，故背書
    為不連續，以某甲雖囑發票人將某甲為受款人之記載塗銷，然某乙背書時既有該
    項記載，仍不能改變背書之不連續，依票據法第一百二十四條準用同法第三十七
    條第一項前段規定，某甲對於某乙自無追索權，最高法院六十三年台上字第一二
    七二號判例意旨可供參照。
(二)、本件首應說明者，乃上訴人取得系爭支票之背書過程。經查，吳忠宗先前因向上
    訴人購買混凝土，乃向陳信諭借用系爭支票擬供清償貨款之用，然因系爭支票並
    非公司票，難以向金融機關辦理票貼借款，且吳忠宗又非該支票之發票人，故上
    訴人為謀求債權鞏固，乃要求吳忠宗需另以公司名義在系爭支票背書，而吳忠宗
    為配合上訴人之要求，於系爭支票記載應記載事項，並填載上訴人為受款人後，
    另以被上訴人交付其使用之工地日報表專用章，在系爭支票背書後交付予上訴人
    之事實，為兩造所不爭執，並經證人即交付系爭支票予上訴人之吳忠宗證稱：「
    系爭支票是我向陳信諭借來使用的，因為我有向上訴人購買混凝土施作工程，所
    以簽發系爭支票予上訴人供清償之用，但因為上訴人要求開公司票，以便向銀行
    票貼借款，但我沒有公司票，所以我就叫會計小姐謝秀蕙在系爭支票背面加蓋被
    上訴人之工地日報表專用章。系爭支票是我於填載各項票據應記載之事項，並以
    該工地日報表專用章背書後，再交給上訴人持有。」等語相符（見本院九十二年
    九月十六日筆錄），並有系爭支票影本在卷可稽，則此部分事實，堪予認定。
(三)、依前所述，可知系爭支票係以上訴人為受款人之記名票據，然因上訴人為謀債權
    鞏固，囑吳忠宗商請他人背書後，再交還其執有，就此事實而言，本件上訴人請
    求被上訴人給付票款，其並未能證明背書有連續，依票據法第一百二十四條準用
    同法第三十七條第一項前段規定，上訴人不得對被上訴人行使追索權。職是，上
    訴人依據票據法律關係，請求被上訴人給付票款，自屬無據。
(四)、至於上訴人另主張其係善意第三人，並不知被上訴人與吳忠宗間之授權範圍為何
    等語，依其所述真意，乃係指被上訴人應就系爭支票之背書負授權人責任。惟查
    ，系爭支票係上訴人為謀債權鞏固，囑吳忠宗商由他人背書後，再交還其執有，
    其背書並未連續之事實，亦已如前述，故縱令被上訴人交付印章予吳忠宗之行為
    有表見之事實，然此亦因系爭支票背書不連續，上訴人亦不得向被上訴人行使票
    據追索權，是上訴人上開主張，與本件判決結果無涉，爰不再逐一論述，併此說
    明。
五、綜上所述，足認系爭係以上訴人為受款人之記名票據，係因上訴人為謀債權鞏固
    ，囑吳宗忠商由他人背書後，再交還其執有，惟吳宗忠以被上訴人名義背書時，
    系爭支票既已記載被上訴人為受款人，然因上訴人並未背書，故背書不連續，上
    訴人不得對被上訴人行票據使追索權。從而，上訴人本於票據之法律關係，請求
    被上訴人給付二十四萬七千五百元及自附表所示付款提示日起至清償日止，按週
    年利率百分之六計算之利息，洵屬無據，應予駁回。原審為上訴人敗訴之判決，
    其理由雖有不同，然結論並無二致，應予維持，上訴意旨指摘原判決不當，求予
    廢棄改判，為無理由，應予駁回。
據上論結，本件上訴為無理由，依民事訴訟法第四百三十六條之一第三項、第四百四
十九條第二項、第七十八條，判決如主文。
中      華      民      國       九十二      年     十    月    十五    日
                              臺灣高雄地方法院民事一庭
~B審判長法  官  林紀元
~B      法  官  陳月雯
~B      法  官  唐照明
右為正本係照原本作成。
本判決不得上訴
中      華      民      國       九十二      年     十    月    十五    日
~B法  院書記官  李承悌
┌────────────────────────────────────┐
│九十二年度簡上字第二一六號附表：                                        │
├───┬────┬─────┬────┬──────┬─────────┤
│發票人│發 票 日│票據號碼  │提示日即│票 面 金 額 │付      款      人│
│      │        │          │退 票 日│（新台幣）  │                  │
├───┼────┼─────┼────┼──────┼─────────┤
│陳信諭│91.04.10│BAA0000000│91.04.10│247500      │高雄市第三信用合作│
│      │        │          │        │            │社新興分社        │
└───┴────┴─────┴────┴──────┴─────────┘


司法院資訊處製作；財團法人民間司法改革基金會備份。
